【裁判字號】    98,訴,1636
【裁判日期】    981030
【裁判案由】    損害賠償
【裁判全文】
臺灣高雄地方法院民事判決              98年度訴字第1636號
原      告  甲○○
被      告  乙○○
上列當事人間請求損害賠償事件，本院於民國98年10月14日言詞
辯論終結，判決如下：
    主    文
被告應給付原告新台幣肆拾萬玖仟貳佰伍拾柒元及自民國九十
八年五月十一日起至清償日止，按年息百分之五計算之利息。
原告其餘之訴駁回。
訴訟費用由被告負擔二十分之十三，餘由原告負擔。
本判決原告勝訴部分得假執行。
    事實及理由
一、原告主張：被告於民國96年11月26日17時10分許，駕駛自小
    客車在高雄縣岡山鎮○○○路272 號「宜兒樂大賣場」前停
    放，未注意後方有無來車，即貿然開啟駕駛座車門，適伊騎
    乘機車亦行至該處，險撞及被告所開啟之車門，伊旋將機車
    向左閃避，煞停在被告駕駛之自小客車前方，並回頭往被告
    方向張望，詎被告竟立即開啟車門下車，以拳頭毆打伊臉部
    ，造成伊受有上下嘴唇擦傷、下嘴唇內側撕裂傷、上門牙2
    顆斷裂及左膝擦傷等傷害（下稱系爭傷害），且伊因被告之
    傷害行為，造成心理受創，迄今仍在精神科門診尋求治療。
    伊因原告之傷害行為，受有牙科就診費用新台幣（下同）25
    9,624 元（含牙科醫療費用227,777 元、計程車交通費8,06
    0 元及3 小時請假工資19,437元，共為255,274 元，原告誤
    算為259,624 元）、精神科就診費用40,289元（含精神科醫
    療費用11,480元、計程車交通費11,880元及3 小時請假工資
    16,929元）及精神慰撫金360,000 元等損害。為此，爰依侵
    權行為法律關係提起本訴等語。並聲明：被告應給付原告65
    7,213 元，及自起訴狀繕本送達翌日起至清償日止，按年息
    5%計算之利息。
二、被告則以：伊確有於前揭時地毆打原告，然係因原告先行辱
    罵，伊打開車門詢問原委，原告竟將車停好衝向伊，與伊互
    毆。伊打傷原告固須賠償，惟原告不應請求計程車交通費及
    3 小時請假工資，另原告請求精神慰撫金360,000 元，亦屬
    過高等語，資為抗辯。並聲明：原告之訴駁回。
三、兩造不爭執事項：
  (一)被告於96年11月26日17時10分許，在高雄縣岡山鎮○○○路
    272 號「宜兒樂大賣場」前，以拳頭毆打原告臉部，造成原
    告受有系爭傷害（見本院卷第55頁）。
  (二)原告有支付牙科醫療費用227,777 元及精神科醫療費用11,4
    80元之必要（見本院卷第68頁、第70頁）。
四、兩造於審理中協商之爭點為：原告所得請求數額及項目各為
    何? 茲述如下：
  (一)按因故意或過失，不法侵害他人之權利者，負損害賠償責任
    ；不法傷害他人之身體或健康者，對於被害人因此喪失或減
    少勞動能力，或增加生活上需要時，應負損害賠償責任；不
    法侵害他人之身體、健康、名譽、自由、信用、隱私、貞操
    ，或不法侵害其他人格法益而情節重大者，被害人雖非財產
    上之損害，亦得請求賠償相當之金額；民法第184 條第1 項
    前段、第193 條第1 項及第195 條第1 項分別定有明文。本
    件原告所受傷害，既出於被告故意傷害行為所致，再參諸被
    告亦自承其就傷害原告之行為應負損害賠償責任（見本院卷
    第71頁）等語，則原告依前揭規定，請求被告負侵權行為損
    害賠償責任，自屬有據。
  (二)茲就原告請求給付牙科醫療費用227,777 元及精神科醫療費
    用11,480元費用、計程車交通費、3 小時請假工資及精神慰
    撫金360,000 元，有無理由？分述之：
  1.牙科醫療費用227,777 元及精神科醫療費用11,480元費用部
    分：
    查原告主張因被告前開故意傷害行為，而有支出牙科醫療費
    用227,777 元及精神科醫療費用11,480元之必要，為被告所
    不爭執，自堪採認。
  2.計程車交通費8,060元及11,880元部分：
    按當事人主張有利於己之事實者，就其事實有舉證之責任，
    民事訴訟法第277 條定有明文。又民事訴訟如係由原告主張
    權利者，應先由原告負舉證之責，若原告先不能舉證，以證
    實自己主張之事實為真實，則被告就抗辯事實即令不能舉證
    ，或其所舉證據尚有瑕疵，亦應駁回原告之請求（最高法院
    17年上字第917 號判例意旨參照）。查，原告主張其受傷後
    ，因前往牙科及精神料就診，而分別支出計程車交通費8,06
    0 及11,880元乙節，為被告所否認，且原告迄今未能提出計
    程車司機所開立之收據、發票或其他計程車交通費支出證明
    等證據，供本院調查認定，自難僅憑原告單方之主張，即為
    其有利之認定，故原告請求計程車交通費尚難採認。
  3.3 小時請假工資19,437元及16,929元部分：
    按「損害賠償，除法律另有規定或契約另有訂定外，應以填
    補債權人所受損害及所失利益為限。依通常情形，或依已定
    之計畫、設備或其他特別情事，可得預期之利益，視為所失
    利益。」民法第216 條定有明文。此所謂所受損害，即現存
    財產因損害事實之發生而被減少之積極的損害。所謂所失利
    益，則指新財產之取得，因損害事實之發生而受妨害之消極
    的損害而言。又該所失利益，固不以現實有此具體利益為限
    ，惟該可得預期之利益，亦非指僅有取得利益之希望或可能
    為已足，尚須依通常情形，或依已定之計劃、設備或其他特
    別情事，具有客觀之確定性。再者無論所受損害抑所失利益
    ，被害人賠償損害之請求權，以受有實際上之損害為成立要
    件（最高法院94年度台上字第1505號、95年度台上字第2895
    號、89年度台上字第678 號判決要旨參照）。查，原告固主
    張其每次前往牙科或精神科就診時，須請假3 小時，致分別
    受有19,437元及16,929元之工資損失云云。然審諸原告自承
    ：伊在外商公司工作，請假均係以電話徵得老闆同意即可，
    且伊每月領得之薪資，並未因請假看診而減少等語（見本院
    卷第69至70頁），堪認原告薪資未因請假前往看診而減損，
    則基於有損害才有賠償之侵權行為損害賠償原則，原告請求
    3 小時請假工資之損害，自難准許。
  4.精神慰撫金部分：
    按慰藉金之賠償須以人格權遭遇侵害，使精神上受有痛苦為
    必要，其核給之標準固與財產上損害之計算不同，然非不可
    斟酌雙方身分資力與加害程度，及其他各種情形核定相當之
    數額，最高法院51年台上字第223 號著有判例意旨可資參照
    。查，原告取得英國碩士學位，現於HONEYWELL 外商公司任
    職，每月薪資約為47,000元，95至97年度綜合所得申報分別
    為676,091 元、726,058 元及776,308 元，名下有房屋1 筆
    及土地2 筆，價值共約1,287,800 ；被告則為國中畢業，目
    前為油漆之臨時工，每月收入不固定，95至97年度綜合所得
    申報分別均為0 元，名下並無財產，除據兩造陳明在卷外（
    見本院卷第70頁），另有稅務電子閘門財產所得調查明細表
    在卷可憑（分見本院卷第16至23頁、第28至30頁）。本院審
    酌兩造於案發前素不認識，被告竟僅因細故即徒手毆打原告
    ，致其受有前揭非輕之系爭傷害，並造成原告日後前往精神
    科看診，對原告所生影響甚鉅，另被告迄今雖尚未與原告達
    成和解，然曾於本院97年度審易字第2414號刑事案件審理中
    表明願賠償原告25萬元，亦有該案97年12月17日準備程序筆
    錄1 份可佐，足見被告事發迄今尚非全然置之不理，暨兩造
    之學歷、身分、資產及所得等情狀，認原告請求被告賠償20
    0,000 元之精神慰撫金，應屬適當，逾此部分之請求，尚屬
    無據，應予駁回。
  5.綜上，原告得請求被告連帶賠償之金額分別為：牙科醫療費
    用227,777 元、精神科醫療費用11,480元費用及精神慰撫金
    200,000 元，合計439,257 元。
  (三)次按給付無確定期限者，債務人於債權人得請求給付時，經
    其催告而未為給付，自受催告時起，負遲延責任。其經債權
    人起訴而送達訴狀，或依督促程式送達支付命令，或為其他
    相類之行為者，與催告有同一之效力；遲延之債務，以支付
    金錢為標的者，債權人得請求依法定利率計算之遲延利息；
    應付利息之債務，其利率未經約定，亦無法律可據者，週年
    利率為百分之5 ，民法第229 條第2 項、第233 條第1 項前
    段及第203 條分別定有明文。本件原告請求被告給付損害賠
    償，並未定有給付期限，應於被告受催告履行而未履行，始
    發生遲延責任。經查，原告以起訴狀繕本送達被告作為催告
    之意思表示，本件起訴狀繕本係於98年4 月30日對被告之戶
    籍地址以寄存送達之方式為送達（經10日始生送達效力），
    有送達證書1 紙（見98年年度岡調字第38號卷第）在卷可參
    ，依上開法律規定，被告應自起訴狀繕本送達翌日起負遲延
    責任，則原告併請求被告自起訴狀繕本送達翌日即98年5 月
    11日起至清償日止，按年息百分之5 計算之遲延利息，於法
    有據，洵屬可採。
五、綜上所述，原告本於侵權行為法律關係，請求被告給付439,
    257 元，及自起訴狀繕本送達翌日即98年5 月11日起至清償
    日止，按年息百分之5 計算之利息，洵屬正當，應予准許。
    逾此部分之請求為無理由，應予駁回。
六、本件主文第1 項係所命給付之金額未逾50萬元之判決，依民
    事訴訟法第389 條第1 項第5 款規定，爰依職權宣告假執行
    。則原告是否聲明願供擔保，請准宣告假執行，即無庸審酌
    ，併予敘明。
七、據上論結，原告之訴為一部有理由，一部無理由，依民事訴
    訟法第79條、第389 條第1 項第5 款，判決如主文。
中    華    民    國    98    年    10    月    30    日
                  民事第五庭  法  官  李育信
以上正本係照原本作成。
如不服本判決，應於送達後20日內，向本院提出上訴狀並表明上
訴理由，如於本判決送達前提起上訴者，應於判決送達後10日內
補提上訴理由書（須附繕本）。
中    華    民    國    98    年    10    月    30    日
                              書記官  林玉珊


司法院資訊處製作；財團法人民間司法改革基金會備份。
